最高法院刑事判決                              八十六年度台上字第五四六四號
    上  訴  人  甲○○
    選任辯護人  林金鈴律師
    上  訴  人  乙○○
右上訴人等因盜匪等罪案件，不服台灣高等法院台中分院中華民國八十六年六月二十
五日第二審判決（八十五年度上訴字第二四八五號，起訴案號：台灣南投地方法院檢
察署八十四年度偵字第三九七七、三九八○、四一○三、四七○九號），提起上訴，
本院判決如左：
    主  文
原判決關於乙○○及甲○○盜匪部分均撤銷，發回台灣高等法院台中分院。
其他上訴駁回。
    理  由
甲、撤銷部分即乙○○及甲○○盜匪部分：
本件原判決以上訴人乙○○於民國七十八年間曾因竊盜罪，經台灣台南地方法院判處
有期徒刑二年確定，於八十二年六月十八日執行完畢。上訴人甲○○於七十八年間因
竊盜罪，經台灣板橋地方法院判處有期徒刑一年確定，於七十九年九月十九日執行完
畢，均不知悔改。乙○○分別與吳建智、李水、陸毅才等人基於共同意圖為自己不法
所有之概括犯意，於原判決所示時地，以強暴致使原判決所示被害人不能抗拒而取被
害人之物等情。因而撤銷第一審關於此部分之判決，改判論處乙○○、甲○○共同連
續意圖為自己不法所有，以強暴致使不能抗拒而取他人之物，累犯罪刑，固非無見。
惟查：(一)原判決事實貳（Ｃ）即附表一編號７部分事實欄記載「陸毅才持瓦斯槍」，
卻於附表一編號７行為態樣欄內記載「三人分持改造四五手槍……」，前後就所持槍
械種類記載互異，顯相矛盾。且就此部分行為並未於理由內予以論，亦有違誤。(二)
事實貳（Ｋ）即附表一編號部分事實欄僅記載「吳建智、乙○○及甲○○」三人為
行為人，理由欄則認吳建智、乙○○、甲○○與李水就強盜行為部分，均有犯意聯絡
，行為分擔，為共同正犯，理由與事實顯相矛盾。(三)甲○○始終否認有強盜犯行。而
1.原判決所載共犯陸毅才於警訊時雖坦承：其與吳建智、乙○○、李水均參與原判決
事實欄貳（Ｅ）即原判決附表一編號９之強盜犯行。又與乙○○、吳建智、李水等四
人共犯原判決事實欄貳（Ｆ）即原判決附表一編號１０之強盜犯行（見警訊卷第二十五
頁、第三十頁背面）。但未提及甲○○亦曾參與犯罪。2.原審共同被告乙○○於警訊
時坦承：其與陸毅才、吳建智、李水等四人為原判決事實欄貳（Ｅ）即原判決附表一
編號９之強盜犯行，亦未及甲○○曾參與犯罪（見警訊卷第九十四頁正面）。乙○
○與原審共同被告李水於第一審時更明白供陳：甲○○未參與該次犯行（見一審卷第
一二六頁背面、第一五七頁背面）。3.原審共同被告吳建智於警訊時雖坦承：其與陸
毅才、乙○○、李水共為原判決事實欄貳（Ｇ）即原判決附表一編號之強盜犯行，
惟未提及甲○○（見警訊卷第七十五頁）。被害人賴正棋於警訊中亦陳稱：歹徒僅三
人而已（見警訊卷第一三四頁）。原審共同被告李水於第一審及原審供陳：原判決事
實欄貳（Ｇ）、（Ｈ）、（Ｉ）、（Ｊ）、（Ｌ）即原判決附表一編號、、、
、之強盜犯行，甲○○並未參與，更強調其參與之強盜部分甲○○均未參與（見
一審卷第一五七頁背面、第一五八頁正面、原審卷(二)第三十頁正面）。4.原審共同被
告吳建智、乙○○於警訊時固坦承：渠二人與李水、陸毅才等四人共為原判決事實欄
貳（Ｈ）、（Ｉ）即原判決附表一編號、之強盜犯行，惟均未供陳甲○○參與（
見警訊卷第七十一頁正面、第一○○頁）。被害人許萬金、許萬生二人於警訊中亦陳
明歹徒三人而已（見警訊卷第一三七、一四○頁）。5.原審共同被告吳建智於警訊固
坦承：伊與乙○○、李水三人共為原判決事實欄貳（Ｊ）即原判決附表一編號之強
盜犯行，亦未提及甲○○涉案（見警訊卷第七十五頁正面）。被害人李文生於警訊中
亦陳稱：為歹徒三人強盜渠之財物（見警訊卷第一四三頁）各等語。上開有利於甲○
○之證據，為何不足採信，原判決並未說明其理由，亦有理由不備之違法。(四)吳建智
於警訊時雖供陳：係伊與甲○○、陸毅才、乙○○四人共為原判決事實欄貳（Ｅ）即
原判決附表一編號９之強盜犯行（見警訊卷第五十九頁），惟與乙○○、李水前開所
供，李水參與本次犯行，甲○○未參與之陳述，彼此就參與共犯人別之供述互有出入
，究竟何者之供述與事實相符？又乙○○於警訊中雖供陳伊與李水、甲○○三人共為
原判決事實欄貳（Ｑ）即原判決附表一編號之強盜犯行（見警訊卷第九六頁反面）
。惟與被害人所供歹徒為五人（見原審卷二第三十一頁），亦有出入。其間究竟如何
取捨，原判決亦未說明，同有理由不備之違法。(五)又原判決事實欄貳（Ａ）記載乙○
○等人之犯罪地點為「台北市○○○○路一段九七巷十六號，其附表(一)編號２就同一
犯罪事實之犯罪地點則為「台中市○○○○路一段九七巷十六號。原判決事實欄貳（
Ｈ）記載乙○○、甲○○等人之犯罪時間為八十四年「四月二十五日」凌晨三時四十
五分左右，其附表(一)編號就同一犯罪事實之犯罪時間則為八十四年「十二月十五日
」凌晨三時四十五分。兩者記載相互齟齬，顯有錯誤。(六)原判決理由肆內說明甲○○
、李水、乙○○、吳建智分別與同案被告劉福建、周文山，另案被告陸毅才、邱金連
、謝忠信等人間各有行為分擔與犯意聯絡，且基於概括之犯意，因而於主文諭知甲○
○，共同「連續」意圖為自己不法所有，以強暴致使不能抗拒而取他人之物累犯罪刑
。但事實內則未認定甲○○如何與其他被告有犯意之聯絡及行為分擔，亦未記載甲○
○如何基於概括之犯意而為，是主文、理由均失所依據。上訴意旨指摘原判決不當，
非無理由，應認有發回更審之原因。
乙、駁回部分即竊盜部分：
按刑事訴訟法第三百七十六條所列各罪之案件，經第二審判決者，不得上訴於第三審
法院，法有明文。本件上訴人等竊盜部分案件，原審係依刑法第三百二十一條第一項
第一、二、三、四款論處罪刑，核屬刑事訴訟法第三百七十六條第二款之案件。依首
開說明，既經第二審判決，自不得上訴於第三審法院，上訴人竟復提起上訴，顯為法
所不許。
據上論結，應依刑事訴訟法第三百九十五條前段、第三百九十七條、第四百零一條，
判決如主文。
中      華      民      國    八十六    年      九      月     十二     日
                              最高法院刑事第十庭
                                  審判長法官  吳  雄  銘
                                        法官  池  啟  明
                                        法官  陳  宗  鎮
                                        法官  石  木  欽
                                        法官  吳  火  川
      右正本證明與原本無異
                                              書  記  官
中      華      民      國    八十六    年      九      月     十八     日
